【裁判字號】    97,台上,499
【裁判日期】    970131
【裁判案由】    違反毒品危害防制條例
【裁判全文】
最高法院刑事判決              九十七年度台上字第四九九號
上  訴  人  甲○○
                    弄1號（
選任辯護人  劉正穆律師
            吳尚昆律師
            張宏任律師
上列上訴人因違反毒品危害防制條例案件，不服台灣高等法院中
華民國九十六年十月三十日第二審判決（九十六年度上訴字第三
六八八號，起訴案號：台灣桃園地方法院檢察署九十六年度偵字
第五一九三號），提起上訴，本院判決如下：
    主  文
上訴駁回。
    理  由
按刑事訴訟法第三百七十七條規定，上訴於第三審法院，非以判
決違背法令為理由，不得為之。是提起第三審上訴，應以原判決
違背法令為理由，係屬法定要件。如果上訴理由狀並非依據卷內
訴訟資料，具體指摘原判決不適用何種法則或如何適用不當，或
所指摘原判決違法情事，顯與法律規定得為第三審上訴理由之違
法情形不相適合時，均應認其上訴為違背法律上之程式，予以駁
回。本件原判決綜合全案證據資料，本於事實審法院之推理作用
，認定上訴人甲○○有其事實欄所載之犯行，因而維持第一審依
想像競合犯規定，從一重論以上訴人共同運輸第三級毒品罪，量
處有期徒刑五年二月，並諭知扣案如原判決附表一、二所示之物
均沒收之判決，駁回上訴人在第二審之上訴，已詳細說明其所憑
之證據及認定之理由；而對於上訴人所提出之辯解，亦已逐一說
明其不足採信之理由，俱有卷存之證據資料可資覆按；從形式上
觀察，原判決並無違背法令之情形。上訴人上訴意旨略以：原判
決認定伊與謝漢儒（下或稱謝某）有共同運輸第三級毒品「愷他
命」（下稱「Ｋ他命」）之犯意聯絡及行為分擔，而論以共同正
犯，但並未說明其所憑之證據及理由，自有不當。又上訴人應允
為謝某簽收毒品之行為究係基於自己參與犯罪之意思？抑幫助犯
罪之意思而為？而其於快遞業者將「Ｋ他命」載運入境後予以簽
收之行為，究竟有無參與走私及運輸毒品犯罪構成要件行為之實
施？抑僅係事後幫助之行為？原判決均未加以論敘說明，遽論以
走私及運輸毒品罪之共同正犯，自有不當。再伊於第一審具狀聲
請傳訊證人謝漢儒及呂錦江，以證明伊並不知所代收之包裹內藏
有毒品，第一審未予傳訊並使其有詰問證人之機會，顯有違誤，
原判決未將第一審判決撤銷，仍予以維持，亦有不合。又原審未
於審判期日提示門號0000000000號行動電話與謝某聯
絡代收包裹之電話通聯紀錄，或告以要旨，所踐行之訴訟程序亦
有不合。再原審未查明上開扣案行動電話內之ＳＩＭ卡究屬電信
公司或伊所有，即未予宣告沒收，亦有疏誤。此外，原判決認定
伊共同私運管制物品「Ｋ他命」進口，而論以懲治走私條例第二
條第一項之走私罪，但並未調查及說明其所走私之「Ｋ他命」是
否已逾公告數額及其依據，亦非適法云云。惟查證據之取捨及事
實之認定，均為事實審法院之職權，倘其採證認事並未違背證據
法則，自不得任意指為違法。本件原判決依憑上訴人在第一審之
自白、證人邱文欽之證述、警方蒐證照片十四幀、現場照片二幀
、「台北關稅局扣押貨物、運輸工具收據及搜索筆錄」、Ｘ光檢
查儀注檢貨物報告表一紙、快遞公司送貨單、個案委任書各一紙
，暨內政部警政署刑事警察局鑑定書一份，以及扣案之「Ｋ他命
」二包、快遞外包裝袋一個、清潔劑塑膠包裝袋二個、「十二生
肖至尊禮盒」食品紙盒一個暨行動電話一支等證據，認定上訴人
有與謝某共同運輸「Ｋ他命」之犯行，而論以共同正犯，已詳敘
其所憑之證據及認定之理由，並無不憑證據認定上訴人犯罪之情
形。又原判決以上訴人與謝某約定事成後交付新台幣二萬元之報
酬，而應允在台灣為謝某代收私運入境之「Ｋ他命」，因認其與
謝某係共同基於走私及運輸毒品之犯意聯絡，並先推由謝某在馬
來西亞利用不知情之快遞公司空運「Ｋ他命」來台，再由上訴人
在台灣簽收私運入境之「Ｋ他命」；而謝某之託運行為與快遞公
司之遞送及上訴人之簽收行為均屬本件走私及運輸毒品整體行為
之一部，上訴人雖僅分擔其中簽收之行為，但其與謝某既有共同
犯意之聯絡，對於謝某所為亦應同負其責，因認上訴人應與謝某
成立本件走私及運輸毒品罪之共同正犯，而非事後幫助之幫助犯
，已於理由內論敘綦詳。上訴意旨指摘原判決未憑證據認定上訴
人與謝某成立上開罪名之共同正犯，要非依據卷內資料執為指摘
之適法第三審上訴理由。又原判決並未採用上訴人以門號000
0000000號行動電話與謝某聯絡代收包裹之「電話通聯紀
錄」，作為本案之證據，且卷內亦無該項證據資料，則原審自無
庸於審判期日提示該項電話通聯紀錄予上訴人；上訴意旨指摘原
審未於審判期日提示上述資料一節，亦難認係適法之上訴理由。
再毒品危害防制條例第十九條第一項及刑法第三十八條第一項第
二款所稱供犯罪所用之物，均須屬於犯人所有，始得依上述規定
宣告沒收，原判決已於理由內說明扣案上述行動電話內之「ＳＩ
Ｍ卡」係屬電話公司所有供客戶使用之物，因而未予宣告沒收，
於法亦無不合，上訴意旨執此指摘原判決不當，亦非適法之上訴
理由。此外，「Ｋ他命」係屬行政院令頒「懲治走私條例公告管
制物品項目及其數額」所列「甲」項管制進出口物品，故未經許
可私運「Ｋ他命」進口者，即構成懲治走私條例第二條第一項之
罪，並無如上述行政院令所列「丙」項管制進口物品必須超過公
告數額（即完稅價格超過新台幣十萬元或重量超過一千公斤）之
限制。上訴意旨指摘原判決未調查及說明上訴人走私「Ｋ他命」
是否已逾公告數額及其依據云云，要屬誤解法律之規定，亦非適
法之上訴理由。至上訴人之選任辯護人雖於民國九十六年六月一
日具狀向第一審聲請傳訊證人謝漢儒及呂錦江，但該辯護人於同
日第一審行準備程序時已表示捨棄聲請傳訊上述證人，有第一審
準備程序筆錄可稽（見第一審卷第三十七頁）；且原審以上訴人
於第一審已坦承事先知悉謝某託其代收之物為「Ｋ他命」，並作
有罪之答辯（見第一審卷第三十六、三十七頁），因認本件事實
已臻明確，而未再傳訊上述證人，經核於法無違，上訴意旨猶執
此指摘原判決不當，亦非依據卷內資料執為指摘之適法上訴理由
。至其餘上訴意旨，均非依據卷內資料具體指摘原判決有何違背
法令之情形，徒憑己見，對於原判決已明確論斷詳細說明之事項
，任意指為違法，並仍就其有無共同私運毒品之犯行為單純事實
之爭執，顯與法律所規定得為第三審上訴理由之違法情形不相適
合，揆之首揭說明，其上訴為違背法律上之程式，應予駁回。
據上論結，應依刑事訴訟法第三百九十五條前段，判決如主文。
中    華    民    國  九十七  年    一    月  三十一  日
                      最高法院刑事第十一庭
                          審判長法官  洪  文  章
                                法官  王  居  財
                                法官  郭  毓  洲
                                法官  黃  梅  月
                                法官  邱  同  印
      本件正本證明與原本無異
                                      書  記  官
中    華    民    國  九十七  年    二    月    四    日
                                                 H


司法院資訊處製作；財團法人民間司法改革基金會備份。
